臺灣高等法院高雄分院刑事判決
111年度金上訴字第235號
上  訴  人  
即  被  告  高濬洋



上列上訴人因詐欺等案件，不服臺灣橋頭地方法院111年度金訴
字第80號，中華民國111年5月20日第一審判決（起訴案號：臺灣
橋頭地方檢察署111年度偵字第5095號），提起上訴，本院判決
如下：
    主  文
上訴駁回。
    事實及理由
壹、程序事項：
一、上訴人即被告高濬洋（下稱被告）經合法傳喚，無正當理由
    不到庭，爰不待其陳述，逕行判決。
二、被告於本院準備程序時，已陳明其上訴範圍為：就原判決量
    刑部分上訴，犯罪事實及沒收部分不在上訴範圍等語（見本
    院卷第62頁），故而，本院僅就原審判決量刑妥適與否進行
    審理，至於原審判決其他部分，則非本院審查範圍，亦此敘
    明。
貳、本案據以審查上揭量刑妥適與否之原審所認定之犯罪事實、
    所犯罪名：
一、犯罪事實：
　　高濬洋於民國111年2月底某日加入姓名年籍不詳、通訊軟體
    INSTAGRAM暱稱「建凱」，及其他姓名年籍不詳成年人組成
    之3人以上詐欺集團擔任車手（所涉參與犯罪組織部分，另
    經原審為不另為不受理判決之諭知），負責持用工作機依指
    示向被害人收取詐騙所得款項並轉交該詐欺集團其他成員，
    而與「建凱」暨所屬詐欺集團成員共同意圖為自己不法所有
    ，基於三人以上共同冒用公務員名義詐欺取財及洗錢之犯意
    聯絡，由該詐欺集團姓名年籍不詳成員，自111年3月31日11
    時30分許起先後偽為新北市政府警察局勤務指揮中心人員及
    檢察官，以電話向羅雅云佯稱其涉嫌毒品及洗錢案件，需清
    查報案人財產及交付其財產為證物，若直接前往北部警察單
    位報到會被羈押，不如將財產交付指定之人，會交代警官前
    往收款等語，再以通訊軟體LINE暱稱「勤務中心」傳送「請
    求暫緩執行交保單申請書」予羅雅云，致其陷於錯誤而於同
    日16時許，在高雄市○○區○○街00巷00號前，依指示將內裝現
    金新臺幣（下同）77萬5000元之紙袋交付前往收款之高濬洋
    。高濬洋收款後即依指示搭乘高鐵至高鐵板橋站，於同日19
    時許將上開內裝現金紙袋置放在指定處所而轉交該詐欺集團
    姓名年籍不詳成員，據此取得報酬7000元，藉以造成金流斷
    點，使犯罪偵查機關無從追查該等犯罪所得之去向及所在，
    而掩飾或隱匿該等犯罪所得。
二、所犯罪名：
　　核被告所為，係犯刑法第339條之4第1項第1、2款三人以上
    共同冒用公務員名義詐欺取財罪及洗錢防制法第14條第1項
    一般洗錢罪。
參、被告上訴有無理由之論斷：
一、被告上訴意旨略以：被告係初犯且心懷悔過，現又已穩定地
    工作，懇請減輕被告之刑責，再給被告一次機會等語。
二、洗錢防制法第16條第2項規定「犯前二條（即同法第14條、
    第15條）之罪，在偵查或審判中自白者，減輕其刑。」被告
    對於前揭洗錢犯行，於法院審理時坦承不諱（見原審卷第85
    頁），原應依上開規定減輕其刑，惟被告本案所為係從一重
    之刑法三人以上共同冒用公務員名義詐欺取財罪處斷，該重
    罪並無法定減刑事由，參照最高法院108年度台上大字第356
    3號裁定法理，無從再適用上開條項規定減輕被告之刑，前
    揭想像競合所犯輕罪之減刑事由，僅能在具體形成宣告刑時
    一併審酌。
三、駁回上訴之理由：
　  按刑事審判旨在實現刑罰權之分配的正義，故法院對有罪被
    告之科刑，應符合罪刑相當之原則，使輕重得宜，罰當其罪
    ，以契合社會之法律感情，此所以刑法第57條明定科刑時應
    審酌一切情狀，尤應注意該條所列10款事項以為科刑輕重之
    標準，俾使法院就個案之量刑，能斟酌至當；而量刑輕重係
    屬事實審法院得依職權自由裁量之事項，苟已斟酌刑法第57
    條各款所列情狀而未逾越法定刑度，不得遽指為違法。查原
    判決審酌被告不思以正途賺取金錢而加入詐欺集團參與實施
    前述犯罪，造成他人蒙受財產損害，及藉以掩飾或隱匿犯罪
    所得，破壞金流之透明穩定，對於正常交易安全及社會治安
    均有相當危害，且未賠償告訴人羅雅云所受損害，實無可取
    。惟念及被告犯後終能坦承犯行，且合於洗錢防制法第16條
    第2項之減刑規定，並考量其加入詐欺集團期間約1月，居於
    下層車手地位依指示向告訴人收款而參與犯罪分工，所獲報
    酬數額為7000元，暨告訴人損害金額高達77萬5000元；兼衡
    以被告自陳之智識程度、生活狀況（見原審卷第90頁）等一
    切情狀，量處有期徒刑1年6月。核之原判決已充分斟酌被告
    之犯罪情節及其個人狀況，依刑法第57條各款事項而為量刑
    ，並定其應執行刑，無濫用裁量權、違反罪刑相當原則等違
    法或不當情形。
四、綜上，原審就被告量刑所為之審酌，難認有違法或不當。被
    告上訴指摘原判決量刑過重而有不當，為無理由，應予駁回
    。　　
據上論結，應依刑事訴訟法第371條、第368條，判決如主文。
本案經檢察官鍾岳璁提起公訴，檢察官郭振昌到庭執行職務。
中　　華　　民　　國　　111 　年　　10　　月　　18　　日
                    刑事第三庭  審判長法  官  吳進寶
                                      法  官  陳億芳
                                      法  官  徐美麗
以上正本證明與原本無異。
如不服本判決應於收受本判決後20日內向本院提出上訴書狀，其
未敘述上訴理由者，並得於提起上訴後20日內向本院補提理由書
狀（均須按他造當事人之人數附繕本）「切勿逕送上級法院」。
中　　華　　民　　國　　111 　年　　10　　月　　18　　日
                                      書記官  吳宗霖
附錄本判決論罪科刑法條：
《中華民國刑法第339條之4》
犯第339條詐欺罪而有下列情形之一者，處1年以上7年以下有期
徒刑，得併科1百萬元以下罰金：
一、冒用政府機關或公務員名義犯之。
二、三人以上共同犯之。
三、以廣播電視、電子通訊、網際網路或其他媒體等傳播工具，
    對公眾散布而犯之。
前項之未遂犯罰之。
《洗錢防制法第14條》
有第2條各款所列洗錢行為者，處7年以下有期徒刑，併科新臺幣
5百萬元以下罰金。
前項之未遂犯罰之。
前二項情形，不得科以超過其特定犯罪所定最重本刑之刑。